【裁判字號】    99,聲,2817
【裁判日期】    991112
【裁判案由】    聲請發還扣押物
【裁判全文】
臺灣臺北地方法院刑事裁定              99年度聲字第2817號
被      告  甲○○
即聲請人
選任辯護人  張權律師
            王永茂律師
上列聲請人聲請發還扣押物案件，本院裁定如下：
    主  文
聲請駁回。
    理  由
一、聲請意旨略以：聲請人即被告被訴恐嚇等案件，於偵查時經
    檢察官將如附表所示之物扣押在案，因本案已於民國99年10
    月29日經臺灣臺北地方法院判決，處有期徒刑十月，緩刑二
    年確定，但上開物品均未見發還。因上開物品並無繼續扣押
    之必要，是爰依刑事訴訟法第142 條第1 項後段規定，聲請
    發還聲請人等語。
二、按扣押物若無留存之必要者，不待案件終結，應以法院之裁
    定或檢察官命令發還之；其係贓物而無第三人主張權利者，
    應發還被害人。扣押物因所有人、持有人或保管人之請求，
    得命其負保管之責，暫行發還。對於檢察官所為關於扣押物
    發還處分有不服者，受處分人得聲請所屬法院撤銷之。刑事
    訴訟法第142 條、刑事訴訟法第416 條第1 項第1 款分別定
    有明文。又案經確定並移送檢察官執行，因扣押物已隨卷併
    送檢察署執行，該等物品是否應沒收，應由檢察官依判決主
    文認定處理，如非應沒收之物，則已否起訴，有無扣押必要
    ，均屬偵查權限，依法自應由執行檢察官處理，法院斯時已
    非審理機關，尚無勘驗證物或確認應否沒收之問題，而審理
    法院亦非執行扣押單位，對該扣押緣由，依卷內證據資料，
    無從置喙，更無從確認該物品與扣押清冊是否相符，倘逕向
    法院聲請發還扣押物，即難謂有據（最高法院97年度臺抗字
    第12號、臺灣高等法院98年度抗字第139 號、97年度聲字第
    1526號刑事裁定意旨參照）。準此，法院審理案件時，扣押
    物有無繼續扣押必要，固應由審理法院依案件發展、事實調
    查，予以審酌，惟案件如未繫屬法院，或已脫離法院繫屬，
    則扣押物有無留存之必要，是否發還，則應由檢察官以命令
    （處分）為之，待檢察官為處分後，如受處分人對檢察官關
    於扣押物發還之處分不服，始得聲請所屬法院撤銷之。
三、經查：本件聲請發還扣押物之本案訴訟，業經本院以99年度
    易字第1441號判決確定，並移送臺灣臺北地方法院檢察署檢
    察官執行等情，業經本院調卷核閱屬實，並有臺灣高等法院
    被告前案紀錄表在卷可稽。揆諸前開說明，本件扣押物有無
    留存之必要，是否發還，應由檢察官以命令為之，如聲請人
    對檢察官關於扣押物發還之處分不服，始得聲請本院撤銷之
    ，從而，聲請人逕向本院聲請發還扣押物，自不能准許。
四、據上論斷，應依刑事訴訟法第220 條，裁定如主文。
中    華    民    國    99    年    11    月    12    日
                  刑事第十二庭  法  官  楊台清
以上正本證明與原本無異。
如不服本裁定，應於裁定送達後5日內向本院提出抗告狀。
                                書記官  劉子豪
中    華    民    國    99    年    11    月    12    日

司法院資訊處製作；財團法人民間司法改革基金會備份。
